臺灣臺中地方法院刑事判決　　　　　　　100年度訴字第940號
公　訴　人　臺灣臺中地方法院檢察署檢察官
被　　　告　張庭瑋
選任辯護人　汪紹銘律師
上列被告因偽造有價證券案件，經檢察官提起公訴（100年度偵
字第3823號），本院判決如下：
    主    文
張庭瑋犯偽造有價證券罪，累犯，處有期徒刑壹年柒月。如附表
所示之偽造支票壹紙沒收。
    犯罪事實
一、張庭瑋前因竊盜罪，經本院以95年度中簡字第1347號判處有
    期徒刑6月確定，於民國95年12月13日易科罰金執行完畢。
二、張庭瑋於90年間，與江盈樺（原名江雅凰）係男女朋友關係
    ，兩人同居於臺北市林口區，後因江盈樺先行前往大陸工作
    ，先行搬離，之後張庭瑋亦欲前往大陸工作，於91年3月間
    搬遷房屋之際，發現江盈樺向華僑銀行忠孝分行（現改併為
    花旗銀行）申請領用之空白支票（票號AA0000000至AA00000
    00）共25紙（江盈樺於90年4月18日即以遺失為由掛失止付
    ），後因雙方分手未再聯繫而未交還予江盈樺。俟於99年間
    ，張庭瑋因積欠詹佩琳新臺幣（下同）6萬元，一時之間無
    力償還，遂基於意圖供行使之用而偽造有價證券之犯意，先
    於99年9月間，在臺中市○區○○○路附近之某刻印店，利
    用不知情之刻印業者代為偽刻「鄧金敦」之印章1枚，復於9
    9年9月間某日，在臺中市○區○○路60號3樓之2其租屋處，
    未經江盈樺或鄧金敦之同意或授權，擅自在如附表所示之支
    票號碼AA0000000、發票日99年11月27日、帳號000000000、
    面額6萬元、付款人華僑銀行忠孝分行之支票發票人欄上，
    以前開偽刻之「鄧金敦」印章，偽造「鄧金敦」之印文1枚
    ，用以表示鄧金敦之人簽發該支票之意思表示，而偽造如附
    表所示之支票，進而將該偽造完成之支票，委託其所僱用、
    不知情之女助理蔡琇真，於99年9月25日14時許，持往臺中
    市○○路○段216號14樓之1詹佩玲住處，交付詹佩琳用以抵
    償前開債務，而行使如附表所示之偽造支票，足以生損害於
    江盈樺、鄧金敦。嗣經詹佩琳於99年11月27日前開支票屆期
    提示後，遭已掛失止付為由退票，因而循線獲悉上情。（其
    餘24紙空白支票部分，張庭瑋供稱已經銷燬）
三、案經彰化縣警察局芳苑分局報告臺灣臺中地方法院檢察署檢
    察官偵查起訴。
    理    由
一、按被告以外之人於偵查中向檢察官所為之陳述，除顯有不可
    信之情況者外，得為證據，刑事訴訟法第159條之1第2項定
    有明文。查：證人江盈樺、詹佩琳先前於偵查中具結作證之
    陳述，核與被告於偵查及本院中之陳述內容相符，且無顯不
    可信之情況存在，應堪作為本案之證據使用。
二、訊據被告張庭瑋對於前揭時地，未經被害人江盈樺及鄧金敦
    之同意或授權，偽刻「鄧金敦」之印章，擅自在如附表所示
    江盈樺向華僑銀行忠孝分行請領使用之支票發票人欄上偽造
    「鄧金敦」印文，偽以被害人鄧金敦為發票人簽發該支票之
    意思表示，並將該偽造支票委託助理蔡琇真交付詹佩琳，用
    以抵償債務，而行使偽造有價證券，足以生損害於江盈樺及
    鄧金敦等情，業經坦認屬實，核與證人江盈樺、詹佩琳於偵
    查中之證述內容（參照偵查卷第9至12頁）均屬相符，並有
    江盈樺更名前以江雅凰名字於90年4月18日所填具之遺失票
    據申報書、票據掛失止付通知書各1份（參照警卷第25、26
    頁）、如附表所示之偽造支票影本1紙（參照警卷第27頁）
    、臺灣票據交換所退票理由單1份（參照警卷第28頁）、掛
    失止付票據提示人資料查報表1份（參照警卷第29頁）等在
    卷可稽，被告自白供述與現有事證相符，應堪置信。本件事
    證已臻明確，被告犯行，洵堪認定。
三、核被告所為，係犯刑法第201條第1項之偽造有價證券罪。被
    告利用不知情之刻印業者代為偽刻鄧金敦之印章及利用不知
    情之助理蔡琇真代為行使交付前開偽造之支票予詹佩琳，為
    間接正犯。又被告偽刻鄧金敦印章、偽造鄧金敦印文之行為
    ，為偽造支票之部分行為；而行使偽造支票之低度行為，亦
    為偽造支票之高度行為所吸收，均不另論罪。查：被告張庭
    瑋前因竊盜罪，經本院以95年度中簡字第1347號判處有期徒
    刑6月確定，於95年12月13日易科罰金執行完畢等情，此有
    臺灣高等法院被告前案紀錄表在卷可稽，被告前受有期徒刑
    之執行完畢後，5年以內故意再犯本件有期徒刑以上之罪，
    為累犯，應依刑法第47條第1項之規定，加重其刑。次查：
    被告偽造有價證券之行為，固值非難，惟被告犯罪之動機單
    純，與一般狡黠或財產犯罪者，係為滿足個人私慾，大量偽
    造有價證券以之販賣或詐欺之情形，顯屬有間，而刑法第20
    1條第1項偽造有價證券罪之法定最輕本刑為3年以上有期徒
    刑之罪，被告將江盈樺所申請使用之支票偽造鄧金敦為發票
    人後，持以行使交付債權人詹佩琳，用以抵償其債務，事後
    業經徵得被害人江盈樺及債權人詹佩琳之諒解，此有和解書
    2份（參照本院卷第16、17頁）在卷為憑，被告犯案情節非
    重，且對金融秩序危害不大，事後亦知悔悟，是本件若科處
    被告最輕本刑有期徒刑3年，自屬過重，本件有情輕法重之
    情，被告犯罪情節足以引起一般人之同情而認可憫恕，茲依
    刑法第59條之規定，予以酌減其刑。爰審酌被告因財務狀況
    不佳，為抵償債務，遂擅自利用江盈樺遺落之支票，偽造鄧
    金敦為發票人，持以行使交付債權人詹佩琳，用以抵償債務
    ，造成江盈樺、鄧金敦之損害，誠屬可議，惟因被告事後業
    經坦承犯行，犯後態度良好，且積極與被害人江盈樺及債權
    人詹佩琳達成和解，參酌公訴檢察官具體求處有期徒刑1年7
    月之刑度等一切情狀，量處如主文所示之刑，以示懲儆。
四、末按偽造之有價證券，不問屬於他人與否，沒收之，刑法第
    205條定有明文。本件如附表所示以鄧金敦為發票人之支票1
    紙，實際發票人應為江盈樺，該支票確屬偽造之有價證券，
    依刑法第205條之規定，應予宣告沒收，又該支票既經宣告
    沒收，則如附表所示之支票發票人欄上偽造「鄧金敦」之印
    文1枚，自無庸再依刑法第219條之規定，予以宣告沒收。至
    於，被告偽刻之鄧金敦印章1枚，既未經扣案，且被告於偵
    查中供稱已經銷毀（參照偵查卷第16頁），自無庸再依刑法
    第219條之規定予以宣告沒收，附此敘明。
據上論斷，應依刑事訴訟法第299條第1項前段，刑法第201條第1
項、第47條第1項、第59條、第205條，刑法施行法第1條之1第1
項、第2項前段，判決如主文。
中    華    民    國   100    年    5     月    11    日
                  刑事第七庭    審判長法  官  洪俊誠
                                      法  官  高文崇
                                      法  官  巫淑芳
以上正本證明與原本無異。
如不服本判決應於收受判決後10日內向本院提出上訴書狀，並應
敘述具體理由；其未敘述上訴理由者，應於上訴期間屆滿後20日
內向本院補提理由書（均須按他造當事人之人數附繕本）「切勿
逕送上級法院」。
                                     書記官  莊金屏
中    華    民    國   100    年    5     月    11    日
附錄論罪科刑法條：
中華民國刑法第201條：
意圖供行使之用，而偽造、變造公債票、公司股票或其他有價證
券者，處3年以上10年以下有期徒刑，得併科3千元以下罰金。
行使偽造、變造之公債票、公司股票或其他有價證券，或意圖供
行使之用，而收集或交付於人者，處1年以上7年以下有期徒刑，
得併科3千元以下罰金。
附表：
┌─────┬───┬────┬────┬────┬────┬─────┐
│支票號碼  │發票人│發票日  │帳號    │支票面額│付款人  │ 備註     │
├─────┼───┼────┼────┼────┼────┼─────┤
│AA0000000 │鄧金敦│99.11.27│00000000│新臺幣6 │華僑銀行│發票人欄有│
│          │（實際│        │        │萬元    │忠孝分行│偽造「鄧金│
│          │發票人│        │        │        │        │敦」之印文│
│          │為江雅│        │        │        │        │1枚       │
│          │凰即江│        │        │        │        │          │
│          │盈樺）│        │        │        │        │          │
└─────┴───┴────┴────┴────┴────┴─────┘